臺北高等行政法院判決
　　　　　　　　　　　　　　　　　　 93年度訴字第758號
　　　　　　　　　　　　　　　.
原　　　告　甲○○
被　　　告　銓敘部
代　表　人　乙○○（部長）
訴訟代理人　丙○○
　　　　　　丁○○
上列當事人間因俸給事件，原告不服公務人員保障暨培訓委員會
中華民國92年12月23日92公審決字第0376號再復審決定，提起行
政訴訟。本院判決如下︰
    主  文
原告之訴駁回。
訴訟費用由原告負擔。
    事  實
壹、事實概要：
    緣原告原任彰化縣溪湖鎮公所人事室主任（薦任第六職等至
    第八職等），前經被告審定合格實授核敘薦任第八職等年功
    俸2級535俸點， 民國（以下同）82年3月10日調任彰化縣彰
    化市戶政事務所（以下簡稱彰化戶政所）委任第五職等至薦
    任第六職等 （84年1月28日調整為委任第五職等至薦任第七
    職等）人事管理員，經被告以83年1月12日83台華法3字第09
    50587號函按原敘官職等審定合格實授， 並於備註敘明：「
    在同官等內調任低職等職務，仍以原職等任用」在案。嗣原
    告於89年7月2日自願退休，並擇領月退休金，經被告審定退
    休等級為薦任第八職等年功俸4級590俸點，並一次加發55歲
    自願退休五個基數之一次退休金。嗣原告經由彰化戶政所以
    91年12月4日彰市戶字第09100103670號函轉被告，申請被告
    依91年8月30日修正施行之公務人員俸給法 （以下簡稱俸給
    法，修正前則稱修正前俸給法） 相關規定及被告同年9月19
    日部銓2字第0912179273號令規定， 辦理重行審定俸級及退
    休等級為薦任第八職等年功俸6級630俸點，案經被告以92年
    1月3日部管1字第 0922206522號書函核復彰化縣政府人事室
    略以，被告上開部令規定之適用情形，與原告情形有別，二
    者適用法條規定並不相同。原告不服，爰於92年2月5日向考
    試院提起訴願，案經移由被告依相關規定改以復審事件受理
    。嗣原告不服復審決定，提起再復審，遭駁回後，遂向本院
    提起行政訴訟。
貳、兩造聲明：
一、原告聲明：求為判決再復審決定、復審決定及原處分均撤銷
    。
二  被告聲明：求為判決如主文所示。
、兩造爭點：
    原告經由彰化戶政所函轉被告，申請依俸給法相關規定及被
    告91年9月19日部銓2字第0912179273號令規定，辦理重行審
    定其俸級及退休等級為薦任第八職等年功俸6級630俸點，被
    告函復彰化縣政府人事室，以其上開部令規定之適用情形，
    與原告情形有別，二者適用法條規定並不相同，而否准原告
    之申請，是否違法？
一、原告陳述：
１、原告原任彰化縣溪湖鎮公所薦任第六職等至第八職等人事室
    主任，實授八職等，82年間，被省人事處違法降調為委任第
    五職等至薦任第六職等之人事管理員，以其兩者並非同官（
    一個是薦任官，一個是委任至薦任官），又非同等（一個是
    六至八職等，一個是五至六職等），考績權益又不相同，先
    後提起訴願、再訴願、行政訴訟，終至聲請釋憲， 第483號
    解釋於是誕生。原告是原聲請人，是最能適用新法之人，如
    不能適用，原告豈不成了耶穌，被人釘死在十字架上，燃燒
    了自己，卻照亮了別人。試問，如無原告之聲請釋憲，新俸
    給法第16條會產生嗎？其他相關之法規條文會修正嗎？
２、原告在司法院釋字第483號解釋發布後， 曾向被告申請復審
    原八職等應有之考績等級， 被告於89年8月24日之行政訴訟
    再審答辯書答辯要點三之後段亦云：…茲以司法院釋字第48
    3號解釋僅揭示被告對於相關法規應從速檢討修正， 並未明
    示與憲法牴觸或限期失效。是以，在被告相關法規修正前，
    仍應適用原有法規之規定。再審原告主張重新審查82年至87
    年年終考績一節， 亦須俟被告對於司法院釋字第483號解釋
    揭示法規所擬之修正方案經立法院修正通過後，始得依據修
    正公布之法規據以辦理。」如今法規已修正，被告卻推說「
    係自91年考績開始，原告無法適用」，被告前後言行不一，
    為反對而反對，原告無法信服。
３、被告91年9月19日部銓2字第0912179273號令要求修正後公務
    人員俸給法施行前，已依法調任低官等職務之人員檢證重新
    審定俸給，渠等可以追溯生效，不需自91年考績開始，為何
    獨獨對原聲請釋憲人設限，不能追溯生效，卻要從91年考績
    開始，公平嗎？
４、原告之訴求「在同官等內被迫調任低職等職務仍以原職等任
    用，並敘原俸級人員，考績列乙等以上時，應在原銓敘審定
    職等俸級內晉敘」，已制成新法第16條條文，並未規定自91
    年考績開始，被告以行政命令（自91年考績開始）將原聲請
    釋憲人鉗制除外，對原先說過的修法後據以辦理之言拋之腦
    後，公平合理嗎？
５、被告一次又一次斷章取義的強調司法院釋字第 483號解釋對
    其制定的舊法並未明示與憲法牴觸， 然綜觀第483號解釋文
    及解釋理由書，前後已說得非常清楚，「…調任雖無降級或
    減俸之名，但實際上則生類似降級或減俸之懲戒效果，與首
    開憲法保障人民服公職權利之意旨未盡相符…。」未盡相符
    不是違憲，又是什麼？難道是司法袒護行政之技術性解釋？
    又俸給法修正草案條文對照表第16條下欄之說明，也註明係
    為執行司法院釋字第483號之解釋而做之修正， 白紙黑字，
    硬拗未違憲，公理何在？
６、被告既然說：「俟修法後據以辦理」，卻不將原告的狀況考
    慮在內，誠屬預謀，有心排除。
７、公務人員保障暨培訓委員會（以下簡稱保訓會）說：「經本
    會所為之再復審決定確定後，有拘束各關係機關之效力。」
    大法官會議所作成之決定，卻不能拘束各機關？這是什麼樣
    的政府，行政官吏獨大？
８、綜上所述，爰請判決如原告訴之聲明。
二、被告陳述：
１、查修正前俸給法第13條第2項規定： 「在同官等內高資低用
    ，仍敘原俸級人員，考績時不再晉敘。」 同法施行細則第7
    條第1項規定： 「本法第十三條第二項所稱…指同官等內高
    職等調任低職等仍以原職等任用人員原敘俸級已達所調任職
    等年功俸最高級者，考績時不再晉敘。」修正後俸給法第11
    條第3項規定： 「調任低官等職務人員，其原敘俸級如在所
    調任職等內有同列俸級時，敘同列俸級；如高於所調任職務
    職等最高俸級時，敘至年功俸最高級為止，其原敘較高俸級
    之俸點仍予照支。」第16條第2項規定： 「在同官等內調任
    低職等職務仍以原職等任用，並敘原俸級人員，考績時得在
    原銓敘審定職等俸級內晉級。」第28條規定：「本法施行日
    期由考試院定之。」並經考試院91年8月28日考台組貳1字第
    0910007267號令：「定自中華民國九十一年八月三十日施行
    。」被告復於91年9月19日以部銓2字第0912179273號令規定
    ：「…本法修正施行前，已依法調任低官等職務之人員，其
    原敘俸級高於現所銓敘審定職等年功俸最高俸級者，准依本
    法第十一條第三項新增規定辦理重行審定，照支其原敘較高
    俸級之俸點。…其於九十一年十二月十六日前提出申請者，
    自本法修正施行日（九十一年八月三十日）生效；逾期申請
    者，自申請之日生效。」復查公務人員考績法（以下簡稱考
    績法）第18條規定：「年終辦理之考績結果，應自次年一月
    起執行；…」 同法施行細則第10條第1項規定：「公務人員
    調任同官等較低職等職務，仍以原職等任用，其俸級不予晉
    敘者，年終考績列甲等給與二個月俸給總額之一次獎金，列
    乙等給與一個半月俸給總額之一次獎金。」綜上，在俸給法
    於91年8月30日修正施行前， 業已在同官等內高職等調任低
    職等職務而以原職等任用人員，其原敘俸級已達所調任職務
    職等年功俸最高級者，考績時不再晉敘；其俸級不予晉敘者
    ，年終考績列甲等時，應給與二個月俸給總額之一次獎金。
    惟於91年8月30日該法修正施行後， 已將前述規定考績時不
    再晉敘修正為，考績時得在原銓敘審定職等俸級內晉級，又
    因年終考績係於每年年終辦理，因此，係自91年考績開始適
    用，並未追溯生效。另基於衡平原則，對於本法修正施行前
    ，調任低官等職務，且其原敘俸級比現所銓敘審定職等年功
    俸最高俸級高者， 准依本法第11條第3項規定照支其原敘較
    高俸級之俸點。
２、本案原告於82年 3月間由薦任第八職等職務調任低職等職務
    ，於89年7月2日退休， 復於91年12月申請依被告91年9月19
    日部銓2字第0912179273號令規定， 溯自俸給法修正施行日
    起，俸級重行審定為薦任第八職等年功俸6級630俸點一節，
    查修正後俸給法第16條雖已明定，在同官等內調任低職等職
    務仍以原職等任用，並敘原俸級人員，考績時得在原銓敘審
    定職等內晉敘， 惟該法係明定自91年8月30日施行，並未追
    溯生效。因此，原告已於89年7月2日退休生效自無法適用。
    另原告於82年3月10日調任彰化戶政所人事管理員職務， 係
    經被告按原敘職等俸級審定，以其非屬調任低官等職務人員
    ，亦無原敘俸級高於調任後所銓敘審定職等俸級之情事，被
    告爰以92年1月3日部管1字第 0922206522號書函函復略以，
    上開部令係規定在該法修正施行前，已依法調任低官等職務
    之人員，原敘俸級高於現所銓敘審定職等年功俸最高俸級者
    ，依該法第11條第3項規定，辦理重行審定， 照支其原敘較
    高俸級之俸點，此與原告係屬同官等內調任低職等職務並敘
    原俸級之情形有別，二者適用法條規定並不相同，被告上開
    函復於法並無不合。
３、另原告指稱，司法院釋字第483號解釋發布後， 曾向被告申
    請重新審查82年至87年年終考績，案經被告函釋，需俟法規
    修正公布後據以辦理，今法規已修正，被告仍表示應從91年
    考績開始一節， 查司法院釋字第483號解釋略以，針對高職
    等公務人員調任較低官等或職等之職務，其考績晉敘問題揭
    示主管機關應對公務人員任用法、俸給法及附屬法規從速檢
    討修正。上開解釋並未明示公務人員相關法規暨其附屬法規
    限期失效，因此，在上開法令未修正前仍應適用原有法規辦
    理。 又被告依據司法院釋字第483號解釋檢討修正之俸給法
    係明令自91年8月30日施行， 且依考績法規定，年終考績係
    於每年年終辦理，並自次年1月1日起執行，是以，有關俸給
    法增列在同官等內調任低職等職務仍以原職等任用，並敘原
    俸級人員，考績時得在原銓敘審定職等內晉敘之執行，應從
    91年年終考績開始適用，至原告所請重新審查82年至87年年
    終考績，因當時適用之俸給法、考績法規定並未變更，自無
    法辦理重新審查。另有關被告上開部令放寬俸給法修正施行
    前調任低官等職務人員，其原敘俸級得照支之規定，係明定
    現仍在職者於限期前提出者，自俸給法修正施行日生效，逾
    限申請者自申請日生效，亦無追溯生效，併予敘明。
４、綜上所述，被告之復審決定與保訓會之再復審決定於法均無
    不合，爰請判決如被告答辯之聲明。
    理  由
一、按修正前俸給法第13條第2項規定： 「在同官等內高資低用
    ，仍敘原俸級人員，考績時不再晉敘。」 同法施行細則第7
    條第1項規定： 「本法第十三條第二項所稱…指同官等內高
    職等調任低職等仍以原職等任用人員原敘俸級已達所調任職
    等年功俸最高級者，考績時不再晉敘。」 俸給法第11條第3
    項規定：「調任低官等職務人員，其原敘俸級如在所調任職
    等內有同列俸級時，敘同列俸級；如高於所調任職務職等最
    高俸級時，敘至年功俸最高級為止，其原敘較高俸級之俸點
    仍予照支。」 同法第16條第2項規定：「在同官等內調任低
    職等職務仍以原職等任用，並敘原俸級人員，考績時得在原
    銓敘審定職等俸級內晉級。」 被告91年9月19日令規定：「
    公務人員俸給法…修正全文28條，業奉總統於中華民國91年
    6月26日明令公布，並經考試院定自91年8月30日施行。有關
    本法修正施行前，已依法調任低官等職務之人員，其原敘俸
    級高於現所銓敘審定職等年功俸最高俸級者，准依本法第11
    條第3項新增規定辦理重行審定， 照支其原敘較高俸級之俸
    點。其於91年12月16日前提出申請者，自本法修正施行日（
    91年8月30日）生效；逾期申請者，自申請之日生效。」 復
    按考績法第18條規定：「年終辦理之考績結果，應自次年一
    月起執行；…」及同法施行細則第10條第1項規定： 「公務
    人員調任同官等較低職等職務，仍以原職等任用，其俸級不
    予晉敘者，年終考績列甲等給與二個月俸給總額之一次獎金
    ，列乙等給與一個半月俸給總額之一次獎金。」是依上開相
    關規定，在同官等內高職等調任低職等職務而以原職等任用
    人員， 在91年8月30日俸給法修正施行前，其原敘俸級已達
    所調任職務職等年功俸最高級者，考績時不再晉敘，年終考
    績列甲等時，應給與二個月俸給總額之一次獎金；俸給法修
    正施行後，得在原銓敘審定職等俸級內晉級至年功俸最高級
    為止。又因考績係於每年年終辦理，因此，係自91年考績開
    始適用，並未追溯生效。另基於衡平原則，對於俸給法修正
    施行前，調任低官等職務，且其原敘俸級比現所銓敘審定職
    等年功俸最高俸級高者， 准依俸給法第11條第3項規定照支
    其原敘較高俸級之俸點。
二、本件原告原任彰化縣溪湖鎮公所薦任第六職等至第八職等人
    事室主任，前經被告審定合格實授核敘薦任第八職等年功俸
    2級535俸點有案， 於82年3月10日調任彰化戶政所委任第五
    職等至薦任第六職等 （84年1月28日調整為委任第五職等至
    薦任第七職等）人事管理員， 經被告以83年1月12日函按原
    敘官職等審定合格實授，並於備註敘明：「在同官等內調任
    低職等職務，仍以原職等任用」在案。嗣原告於89年7月2日
    自願退休，復由彰化戶政所以91年12月4日函轉被告， 申請
    依被告同年9月19日令規定， 辦理重行審定俸級為薦任第八
    職等年功俸6級630俸點。茲按前揭俸給法第16條雖已明定，
    在同官等內調任低職等職務仍以原職等任用，並敘原俸級人
    員，考績時得在原銓敘審定職等內晉敘，惟該法係明定自91
    年8月30日施行，並未追溯生效。因此，原告既已於89年7月
    2日退休生效，自無法適用。另原告於82年3月10日調任彰化
    戶政所人事管理員職務，係經被告按原敘職等俸級審定，又
    其亦非屬調任低官等職務人員，亦無原敘俸級高於調任後所
    銓敘審定職等俸級之情事，爰被告以92年1月3日書函核復彰
    化縣政府人事室略以，上開部令係規定在該法修正施行前，
    已依法調任低官等職務之人員，原敘俸級高於現所銓敘審定
    職等年功俸最高俸級者， 依該法第11條第3項規定，辦理重
    行審定，照支其原敘較高俸級之俸點，此與原告係屬同官等
    內調任低職等職務並敘原俸級之情形有別，二者適用法條規
    定並不相同。原告不服，循序提起復審、再復審及本件行政
    訴訟。
三、原告於本件行政訴訟中執前詞訴稱， 司法院釋字第483號解
    釋公布後，曾向被告申請重新審查82年至87年年終考績，經
    被告89年7月25日函復略以， 應俟法規修正公布後據以辦理
    ，今法規已修正，被告仍表示應從91年考績開始云云。惟查
    ：
１、按司法院釋字第483號解釋略以， 針對高職等公務人員調任
    較低官等或職等之職務，其考績晉敘問題揭示主管機關應對
    公務人員任用法、俸給法及附屬法規從速檢討修正。並未明
    示公務人員相關法規暨其附屬法規違憲無效或限期失效。因
    此，在主管機關銓敘部上開俸給法規未修正前，仍應適用原
    有法規之規定；必俟修正後始自生效之日起，改依修正後相
    關規定辦理。 茲查被告依據司法院釋字第483號解釋檢討修
    正之俸給法，係明令自91年8月30日施行， 並未溯及既往；
    且依考績法之相關規定，年終考績係於每年年終辦理，而自
    次年1月1日起執行。是以，有關俸給法增列在同官等內調任
    低職等職務仍以原職等任用，並敘原俸級人員，考績時得在
    原銓敘審定職等內晉敘之規定，自應從91年年終考績開始適
    用。至原告所請重新審查82年至87年年終考績，因當時適用
    修正前俸給法、考績法規定並未變更，自無法辦理重新審查
    。另有關被告上開部令放寬俸給法修正施行前調任低官等職
    務人員，其原敘俸級得照支之規定，係明定現仍在職於限期
    前提出者，始自該法修正施行日生效，逾限申請者則自申請
    日生效，亦無追溯生效。
２、又按司法院釋字第483號解釋略以： 「…公務人員任用法第
    十八條第一項第三款前段規定：『…在同官等內調任低職等
    職務者，仍以原職等任用』，有任免權之長官固得據此將所
    屬高職等之公務人員調任為較低官等或職等之職務，惟一經
    調任，依公務人員俸給法第十三條第二項及同法施行細則第
    七條之規定，此等人員其所敘俸級已達調任職等年功俸最高
    級者，考績時不再晉敘，致高資低用人員縱於調任後如何戮
    力從公，成績卓著，又不論其原敘職等是否已達年功俸最高
    級，亦無晉敘機會，則調任雖無降級減俸之名，但實際則生
    類似降級或減俸之效果，主管機關應對上開公務人員任用法
    、公務人員俸給法及附屬法規從速檢討修正。…」上開解釋
    旨在揭示主管機關從速檢討上開公務人員任用法、俸給法及
    附屬法規，俾使人事行政處分權之行使更符法意及民利，而
    非指各機關主官不得將高職等之公務人員調任低職等職務，
    進而扞格機關主管人事裁量權之行使；且基於依法行政原則
    ，法令未修正前，自應依原有法規辦理。
四、綜上所述，原告之陳詞均不可採，則被告所為否准原告申請
    依被告91年9月19日部銓2字第0912179273號令規定辦理俸給
    重行審定為薦任第八職等年功俸6級630俸點之處分，揆諸首
    揭規定，並無違誤，復審決定及再復審決定遞予維持，均無
    不合。原告徒執前詞，訴請撤銷再復審決定、復審決定及原
    處分，並無理由，應予駁回。
五、本件事證已臻明確，兩造其餘攻擊防禦方法均與本件判決結
    果不生影響，故不逐一論述，併此敘明。
據上論結，本件原告之訴為無理由， 爰依行政訴訟法第98條第3
項前段判決如主文。
中　　華　　民　　國　　94　　年　  4   　月　　13　　日
　　　　　                 第四庭審判長法    官 徐瑞晃
          　　　　　                   法    官 李得灶
                     　　　　          法    官 吳慧娟
上為正本係照原本作成。
如不服本判決，應於送達後20日內，向本院提出上訴狀並表明上
訴理由，如於本判決宣示後送達前提起上訴者，應於判決送達後
20日內補提上訴理由書（須按他造人數附繕本）。
中　　華　　民　　國　　94　　年　  4   　月　　13　　日
         　　　　　　　　　　　　　　　書 記 官 劉道文
